【裁判字號】    99,訴,405
【裁判日期】    990312
【裁判案由】    藥事法
【裁判全文】
臺灣板橋地方法院刑事判決               99年度訴字第405號
公  訴  人  臺灣板橋地方法院檢察署檢察官
被      告  甲○
上列被告因毒品危害防制條例案件，經檢察官提起公訴（98年度
偵字第31862 號），經被告於準備程序中就起訴事實為有罪之陳
述，經告知簡式審判程序之旨，並聽取當事人之意見後，經合議
庭裁定由受命法官獨任行簡式審判程序，本院判決如下：
    主  文
甲○明知為禁藥而轉讓，累犯，處有期徒刑柒月，又明知為禁藥
而轉讓，累犯，處有期徒刑柒月，應執行有期徒刑玖月。扣案甲
基安非他命（驗餘淨重零點壹肆參玖公克）沒收銷燬之。
    事  實
一、甲○前於民國94年間因違反毒品危害防制條例案件，經本院
    以94年度簡字第3804號判決判處有期徒刑4 月確定。，於95
    年2 月27日縮短刑期執行完畢。於96年間因竊盜案件，經本
    院以96年度易字第2974號判決判處有期徒刑8 月確定；於97
    年間因違反毒品危害防制條例案件，經本院以97年度簡字第
    6510號判決判處有期徒刑6 月確定，前開2 罪經裁定應執行
    有期徒刑1 年確定，於98年3 月6 日縮短刑期執行完畢。甲
    ○明知甲基安非他命（Methamphetamine ）係毒品危害防制
    條例第2 條第2 項第2 款所規定之第2 級毒品，且經公告屬
    藥事法第22條第1 項第1 款所列之禁藥，不得非法轉讓，因
    其自身有施用甲基安非他命之習慣而持有甲基安非他命，且
    張書銘亦有施用甲基安非他命之習慣，甲○即基於轉讓甲基
    安非他命之犯意，分別於98年11月3 日、同年月17日，在張
    書銘位於臺北縣中和市○○路211 巷32弄6 號1 樓住處內，
    適張書銘見其在該處施用甲基安非命亦欲施用，甲○遂每次
    無償轉讓毛重約0.2 公克之甲基安非他命予張書銘施用。嗣
    於97年11月17日9 時10分許，在上址為警查獲，並扣得第2
    級毒品甲基安非他命（合計淨重0.1440公克，取0.0001公克
    鑑驗，餘0.1439公克），而查知上情。
二、案經臺北縣政府警察局中和第一分局報請臺灣板橋地方法院
    檢察署檢察官偵查起訴。
    理  由
一、本件被告所犯係死刑、無期徒刑、最輕本刑為3 年以上有期
    徒刑以外之罪，其於準備程序中就被訴事實為有罪之陳述，
    經法官告知簡式審判程序之旨，並聽取公訴人、被告之意見
    後，依刑事訴訟法第273 條之1 第1 項規定，經本院合議庭
    裁定，由受命法官獨任進行簡式審判程序審理，核先敘明。
二、前開犯罪事實業據被告於警詢、檢察官偵查中及本院審理時
    坦承：伊於98年11月3 日、同年月17日，在張書銘位於臺北
    縣中和市○○路211 巷32弄6 號1 樓住處，分別提供毛重約
    0.2 公克之甲基安非他命予張書銘一起施用等語不諱（見98
    年度偵字第31862 號偵查卷第7 至8 頁、第66至67頁、本院
    99年2 月26日準備程序筆錄、同日審理筆錄），核與證人張
    書銘於警詢、檢察官偵查中證述：98年11月3 日，被告交付
    1 包毛重約0.2 公克之甲基安非他命予伊施用，98年11月17
    日，被告至伊位於臺北縣中和市○○路211 巷32弄6 號1 樓
    住處，交付1 包重約0.2 公克之甲基安非他命予伊，並與伊
    一起施用等語（見同上偵查卷第4 頁、第50至51頁背面）情
    節相符，足佐被告前開自白與事實相符。綜上，本件事證明
    確，被告犯行洵堪認定，自應依法論科。
三、按甲基安非他命屬毒品危害防制條例第2 條第2 項所列之第
    2 級毒品，不得非法販賣、轉讓、持有。且甲基安非他命亦
    經行政院衛生署公告列入藥事法第22條第1 項第1 款之禁藥
    管理，屬禁藥。故轉讓屬禁藥之甲基安非他命之行為，同時
    構成藥事法第83條第1 項之轉讓禁藥罪及毒品危害防制條例
    第8 條第2 項之轉讓第2 級毒品罪。而藥事法第83條第1 項
    之法定刑為7 年以下有期徒刑，得併科5,000,000 元以下罰
    金，較毒品危害防制條例第8 條第2 項之法定刑為6 個月以
    上5 年以下有期徒刑，得併科700,000 元以下罰金為重，且
    藥事法第83條第1 項係於93年4 月21日修正公布，同年月23
    日施行，為毒品危害防制條例之後法，而毒品之範圍尚包括
    影響精神物質與其製品，而藥事之管理，非僅止於藥品之管
    理。又毒品未必係經公告之禁藥，禁藥亦未必為毒品，是毒
    品危害防制條例與藥事法二者，並無必然之特別法與普通法
    關係，故除有轉讓之第2 級毒品達毒品危害防制條例第8 條
    第6 項之一定數量，經依法加重後之法定刑較藥事法第83條
    第1 項之法定刑為重之情形外，因藥事法第83條第1 項為後
    法，且為重法，應優先適用藥事法處罰（參臺灣高等法院暨
    所屬法院94年11月25日日94年法律座談會刑事類提案第8 號
    審查意見及研討結果）。又毒品危害防制條例第11條第6 項
    規定轉讓毒品達一定數量者，加重其刑至2 分之1 ，其標準
    由行政院定之。而行政院於98年11月20日以院臺法字第0980
    073647號令修正發布之轉讓毒品加重其刑之數量標準（原名
    稱為轉讓持有毒品加重其刑之數量標準，於98年11月20日行
    政院院臺法字第0980073647號令修正發布名稱及全文3 條，
    並自98年11月21日施行，就轉讓第2 級毒品加重其刑之數量
    標準並無變更，無新舊法比較之問題）之第2 條規定：「轉
    讓毒品達一定數量者，加重其刑至2 分之1 ，其標準如下：
    …第2 級毒品：淨重10公克以上。…」。本件被告所轉讓之
    第2 級毒品甲基安非他命毛重約0.2 公克，未達行政院所定
    上開應加重其刑之標準，毋須加重其刑。核被告先後2 次轉
    讓甲基安非他命予張書銘之所為，均係犯藥事法第83條第1
    項之轉讓禁藥罪。再被告先後2 次轉讓甲基安非他命予張書
    銘，時間相隔近2 星期，且被告與張書銘並無特殊情誼關係
    ，難認被告主觀係出於持續提供毒品單一決意，依社會通念
    ，殊難認以評價為一罪，自不得認僅成立包括一罪，亦查無
    時間、空間密接之犯罪情形，可認屬接續犯情事，當認應為
    數罪之評價。故被告所犯2 次轉讓甲基安非他命罪，犯意各
    別，時間互殊，為數行為，應予分論併罰。被告有如事實欄
    所示之論罪科刑及執行完畢情形，有臺灣高等法院被告前案
    紀錄表1 份附卷可稽，其於徒刑執行完畢後，5 年以內再故
    意犯本件有期徒刑以上之罪，為累犯，應依刑法第47條第1
    項之規定加重其刑。爰審酌毒品危害至大，施用者不惟殘害
    自身，且常因施用毒品而散盡家財連累家人，或為購毒鋌而
    走險另犯他罪，更不可勝計，故毒品所造成之社會問題尤大
    於施用者本身所受之毒害，被告任意轉讓毒品予人施用，不
    僅戕害他人身心，亦對社會治安造成危害，所為非是，惟衡
    其轉讓毒品對象僅一且次數不多，其轉讓之方式係與張書銘
    一起施用，犯罪情節較為輕微，併量其犯罪動機、目的、手
    段、智識程度、生活狀況，及被告犯罪坦承犯行，態度尚可
    等一切情狀，分別量處如主文所示之刑，並定其應執行之刑
    。為警查扣之白色透明晶體，淨重0.1440公克，取0.0001公
    克鑑定用罄，餘0.1439公克，檢出第2 級毒品甲基安非他命
    （Methamphetamine ）成分一情，交交通部民用航空局航空
    醫務中心98年12月1 日航藥鑑字第0986028 號鑑定書1 份在
    卷可參，不問屬於犯人與否，應依毒品危害防制條例第18條
    第1 項前段規定，宣告沒收銷燬。至裝盛前開甲基安非他命
    之包裝袋4 個，既可與其內毒品分別秤重，有前開鑑定書在
    卷可參，即無難以析離而無法個別宣告沒收之情事（參最高
    法院92年度臺上字第6911號判決意旨），及其餘扣案之電子
    磅秤1 台、吸食器1 組、分裝袋15個，均與前開被告轉讓甲
    基安非他命犯行無涉，自不就此為沒收之諭知。
據上論斷，應依刑事訴訟法第273 條之1 第1 項、第299 條第1
項前段，毒品危害防制條例第18條第1 項前段，藥事法第83條第
1 項，刑法第11條前段、第47條第1 項、第51條第5 款，判決如
主文。
本案經檢察官李美金到庭執行職務。
中    華    民    國    99    年    3     月    12    日
                  刑事第十二庭法  官  何燕蓉
如不服本判決，應於判決送達後10日內敘明上訴理由，向本院提
出上訴狀 (應附繕本) ，上訴於臺灣高等法院。其未敘述上訴理
由者，應於上訴期間屆滿後20日內向本院補提理由書「切勿逕送
上級法院」。
上列正本證明與原本無異。
                              書記官  王元佑
中    華    民    國    99    年    3     月    12    日

司法院資訊處製作；財團法人民間司法改革基金會備份。
